【裁判字號】    91,訴,1854
【裁判日期】    920703
【裁判案由】    營業稅
【裁判全文】
臺北高等行政法院判決                            九十一年度訴字第一八五四號
                              .
    原      告  甲○○
    被      告  財政部臺北市國稅局（承受臺北市稅捐稽徵處業務）
    代  表  人  張盛和（局長）
    訴訟代理人  乙○○
                丙○○
右當事人間因營業稅及稅捐稽徵法事件，原告不服財政部中華民國九十一年一月九日
台財訴字第○九○○○五二九五三號訴願決定，提起行政訴訟。本院判決如左：
    主  文
原告之訴駁回。
訴訟費用由原告負擔。
    事  實
一、事實概要：原告未依規定申請營業登記，於民國（以下同）八十四年間銷售勞務
    金額計新台幣（以下同）一七四、四四二、四七六元（不含稅），未報繳營業稅
    ，案經被告機關查獲，審理違章成立，除核定補徵營業稅八、七二二、一二四元
    外，並按所漏稅額八、七二二、一二四元處三倍之罰鍰計二六、一六六、三○○
    元（計至百元止），原告不服，申請復查，未獲變更，遂向臺北市政府提起訴願
    ，經該府訴願審議委員會以九十年五月四日北市訴酉字第九○二○三四五三○○
    號函由財政部審理，嗣該部將訴願駁回，原告猶不甘服，遂向本院提起行政訴訟
    。
二、兩造聲明：
  (一)原告未於言詞辯論期日到場，依其起訴狀所載聲明如下：訴願決定及原處分均撤
    銷。訴訟費用由被告負擔。
  (二)被告聲明：駁回原告之訴。訴訟費用由原告負擔。
三、兩造之爭點：
  原告有無承攬本件工程之承作？
甲、原告主張：
  (一)原告與李秋福認識前從未涉及「工程業務」，因李秋福說：他承攬臺北市○○路
    ○段一二五至一四五號之大樓興建工程，需要一千五百萬元作為保證，並邀原告
    一同參與。經其再三要求，原告同意為他籌措工程押金，以利他興建工程之承攬
    。
  (二)嗣後李秋福說本工程他無能力興建完工，此時原告為取回為其籌措之工程押金，
    遂為其善後工程進行之協調事宜，最後原告不得不與業主商討工程合約內容，以
    利尋找廠商興建完成，還返押金，經以業主協商後業主同意提供工料以減輕，承
    造人長久風險負擔，最後才覓得德財營造廠興建本案工程，因本案工程承造商與
    業主互不相識，原告因此在興建工程中一直義務扮演保證、協調等事項。本興建
    工程中原告未牟得利益且依法個人也無法申辦承攬工程營業，既無營業可能又未
    能獲得利益，怎可指斷原告擅自營業？
乙、被告主張：
  (一)本件原告之違章事實，有李秋福八十九年五月二十三日、八十九年九月二十九日
    、原告八十九年六月一日及許源潮、李慈恩兩人於八十九年八月十日在被告機關
    所作之談話筆錄、臺灣高等法院八十八年度重上字第四一五號民事判決、謝昇明
    與李秋福於八十三年八月二十九日簽訂之工程承攬合約書等資料附卷可稽，違章
    事證明確，洵堪認定。
  (二)據李秋福八十九年五月二十三日之談話筆錄陳稱：其八十三年向謝昇明承包上項
    工程，工程總價為二○○、○○○、○○○元，後轉由甲○○承包；原告八十九
    年六月一日之談話筆錄陳稱：其與李秋福共同承攬該項工程，由李秋福出名承攬
    ，原告僅支付押金，後因李秋福退出，該項工程即由原告無奈地承接；許源潮、
    李慈恩分別於八十九年八月十日之談話筆錄陳稱：渠等係以合建分屋方式委託許
    有進君承作此工程，但後來許有進將工程委託與何人，渠二人並不清楚，只知最
    後承作者是甲○○，是原告有承攬是項工程之事實，至為明確，堪予認定。次查
    臺灣高等法院八十八年度重上字第四一五號民事判決指出：「嗣李秋福退出由甲
    ○○興建，工程款均由上訴人許有進直接支付予甲○○‧‧‧，可知李秋福與甲
    ○○確為合夥關係，再李秋福於八十四年八月底左右地下室完工後，因未能收到
    工程款而停工，被上訴人謝昇明乃正式停工惟甲○○仍繼續施作完工，並領取第
    一期至第三十二期工程款等情，己據證人甲○○證述在卷，並有上訴人許有進所
    提之支票及收據附卷可參」。又查謝昇明與李秋福於八十三年八月二十九日簽訂
    之工程承攬合約書工程總價為二○○、○○○、○○○元，又依李秋福所提示案
    關工程收受款往來之銀行帳戶，截至八十四年三月三十日止共收受一六、八三五
    、四○○元，原告承攬此項工程之價款為一七四、四四二、四七六元，應堪認定
    。是原告所訴各節，應不足採。原核定補徵稅額及罰鍰處分揆諸上開法條及財政
    部函釋規定並無不合，敬請續予維持。
    理  由
壹、程序方面：
一、有關營業稅案件，自九十二年一月一日起，原由臺北市稅捐稽徵處承辦，改由財
    政部臺北市國稅局概括承受，是其聲明承受訴訟，核無不合，應予准許。
二、本件原告經合法通知，未於言詞辯論期日到場，核無行政訴訟法第二百十八條準
    用民事訴訟法第三百八十六條所列各款情形，爰依被告之聲請，由其一造辯論而
    為判決。
貳、實體方面：
一、按「營業人之總機構及其他固定營業場所，應於開始營業前，分別向主管稽徵機
    關申請營業登記。」「營業人銷售貨物或勞務，應依本法營業人開立銷售憑證時
    限表規定之時限，開立統一發票交付買受人。‧‧‧」「營業人除本法另有規定
    外，不論有無銷售額，應以每二月為一期，於次期開始十五日內，填具規定格式
    之申報書，檢附退抵稅款及其他有關文件，向主管稽徵機關申報銷售額、應納或
    溢付營業稅額。其有應納營業稅額者，應先向公庫繳納後，檢同繳納收據一併申
    報。」及「營業人有左列情形之一者，主管稽徵機關得依照查得之資料，核定其
    銷售額及應納稅額並補徵之：一、‧‧‧三、未辦妥營業登記，即行開始營業，
    或已申請歇業仍繼續營業，而未依規定申報銷售額者。」「納稅義務人，有左列
    情形之一者，除追繳稅款外，按所漏稅額處一倍至十倍罰鍰，並得停止其營業：
    一、未依規定申請營業登記而營業者。」分別為營業稅法第二十八條、第三十二
    條第一項、第三十五條第一項、第四十三條第一項第三款及第五十一條第一款所
    明定。
二、本件原處分機關係以原告未依規定申請營業登記，於八十四年間銷售勞務金額計
    一七四、四四二、四七六元（不含稅），未報繳營業稅，爰依營業稅法第四十三
    條第一項第三款規定，核定補徵營業稅八、七二二、一二四元外，並依同法第五
    十一條第一款規定，按所漏稅額八、七二二、一二四元處三倍之罰鍰計二六、一
    六六、三○○元（計至百元止）；原告則主張其與李秋福認識前從未涉及「工程
    業務」，因李秋福表示其所承攬之大樓興建工程，需要一五、○○○、○○○元
    作為保證，並邀原告一同參與；嗣因李秋福無能力興建完工，原告為取回為李秋
    福所借之工程款押金，為處理其善後工程進行之協調事宜，才與德財營造公司興
    建本案工程，該興建工程中原告未牟得利益云云，資為抗辯。
三、經查：依李秋福於八十九年五月二十三日在原處分機關稽核室之談話筆錄陳稱：
    「本件確於八十三年間，向謝昇明君簽訂『華園新建工程』，但本人應付履約保
    證金一千五百萬元，因故未能支付，故又將上開工程轉由甲○○先生承作。」、
    「本人八十三年向謝昇明承包上項工程，工程總價為新台幣二億元，本人後轉由
    甲○○先生承包，工程總價亦為新台幣二億元。」等語；且原告於八十九年六月
    一日在上開稽核室之談話筆錄亦陳稱：「本人與李秋福共同承攬該項工程，並由
    李君出名承攬，本人僅支付押金，後因李君退出，該項工程即由本人無奈地承接
    。」；另許源潮及李慈恩於八十九年八月十日在上開稽核室之談話筆錄陳稱：「
    我等係以合建分屋方式委託許有進承作此工程，但後來許有進又將工程委託予何
    人，本二人並不清楚，只知最後承作者是甲○○。」等語，有三份談話筆錄附原
    處分卷足憑。況台灣高等法院八十八年度重上字第四一五號民事判決理由指出：
    「嗣李秋福退出由甲○○興建，工程款均由上訴人（即許有進）直接支付予甲○
    ○‧‧‧，可知李秋福與甲○○確為合夥關係，再李秋福於八十四年八月底左右
    地下室完工後，因未能收到工程款而停工，被上訴人謝昇明乃正式停工，惟甲○
    ○仍繼續施作完工，並領取第一期至第三十二期工程款等情，已據證人甲○○證
    述在卷，並有上訴人許有進君所提之支票及收據附卷可參」，有該判決書影本一
    份在卷可按；足認原告承攬該項工程之事實，洵堪認定。原告主張未承攬該項工
    程，自不足採。
四、末查，揆諸謝昇明與李秋福於八十三年八月二十九日簽訂之工程承攬合約書工程
    總價為二億元，及依李秋福所提示案關工程收受款往來之銀行帳戶，截至八十四
    年三月三十日止，共收受一六、八三五、四○○元，是原告承攬此項工程之含稅
    價款為一八三、一六四、六○○元（未含稅為一七四、四四二、四七六元），洵
    堪認定；從而原處分機關核定原告逃漏營業稅計八、七二二、一二四元，補徵營
    業稅八、七二二、一二四元，並按所漏稅額八、七二二、一二四元處三倍之罰鍰
    計二六、一六六、三○○元（計至百元止）；依法並無不合。
五、綜上所述，原處分依法自無不合，訴願決定予以維持，亦無違誤；原告徒執前詞
，聲請撤銷原處分及訴願決定，為無理由，應予駁回。
據上論結，本件原告之訴為無理由，爰依行政訴訟法第二百十八條、民事訴訟法第三
百八十五條第一項前段、行政訴訟法第九十八條第三項前段，判決如主文。
中    華    民    國    九十二      年      七        月      三        日
              臺 北 高 等 行 政 法 院   第 七 庭
                             審 判 長 法  官  鄭  小  康
                                      法  官  林  金  本
                                      法  官  黃  秋  鴻
右為正本係照原本作成。
如不服本判決，應於送達後二十日內，向本院提出上訴狀並表明上訴理由，如於本判
決宣示後送達前提起上訴者，應於判決送達後二十日內補提上訴理由書（須按他造人
數附繕本）。
中    華    民    國    九十二      年      七        月      三        日
                                        書 記 官  王琍瑩


司法院資訊處製作；財團法人民間司法改革基金會備份。
